【裁判字號】    99,訴,1597
【裁判日期】    991230
【裁判案由】    偽造有價證券
【裁判全文】
臺灣臺南地方法院刑事判決              99年度訴字第1597號
公  訴  人  臺灣臺南地方法院檢察署檢察官
被      告  李承訓
指定辯護人  本院公設辯護人  林宜靜
上列被告因偽造有價證券案件，經檢察官提起公訴（99年度偵字
第14065號），本院判決如下：
     主  文
李承訓意圖供行使之用，而偽造有價證券，處有期徒刑壹年捌月
。支票（票號VB0000000號、金額十五萬元，發票日民國九十九
年七月二十九日）壹紙沒收之。
    事  實
一、李承訓為謝鶯鑾之子，其於民國99年6月22日22時許，在謝
    鶯鑾位於臺南市○區○○街13號住處，竊得謝鶯鑾所有之第
    一銀行運河分行票號VB0000000號支票後（李承訓涉嫌竊盜
    部分，業經謝鶯鑾撤回告訴，另經檢察官為不起訴處分），
    李承訓因認其母謝鶯鑾不可能同意簽發支票，為期能順利借
    得款項，明知並未獲得謝鶯鑾之同意或授權，竟基於意圖供
    行使偽造有價證券之犯意，於同年月23日，前往臺南市○○
    路附近某印章店，要求不知情之印章店業者偽刻「謝鶯鑾」
    印章1枚，並於同年6月23、24日之某時，在上開住處，於前
    開支票偽蓋「謝鶯鑾」印文，填寫金額新台幣（下同）15萬
    元及發票日期99年7月29日完成發票行為後，於同年6月29日
    ，在臺南市○○區○○路3段31號，持之向不知情友人鄭奇
    安行使，以調借現金。經謝鶯鑾發現支票遭竊掛失並報警而
    循線查獲。
二、案經謝鶯鑾訴由臺南市警察局第一分局報請臺灣臺南地方法
    院檢察署檢察官偵查起訴。
    理  由
壹、程序部分：
    本件以下所引用之具傳聞性質之證據，檢察官、被告及辯護
    人於本案言詞辯論終結前，並未爭執其證據能力，本院審酌
    前開證據之作成或取得之狀況，並無非法或不當取證之情事
    ，且經本院於審判期日就上開證據依法進行調查、辯論，依
    刑事訴訟法第159條之5規定，均具有證據能力。至以下所引
    用之不具傳聞性質之證據，因非檢警違背法定程序取得之證
    據，依法自應有證據能力，併此敘明。
貳、實體部分：
一、認定犯罪事實所憑之證據及理由：
    上開犯罪事實，業據被告李承訓坦承不諱，核與告訴人謝鶯
    鑾、證人鄭奇安、鄭明文在警詢證述之犯罪情節相符（見警
    卷第1-2頁、6-11頁），復有該系爭支票、掛失止付票據提
    示人資料查報表、退票理由單、票據掛失止付通知書、遺失
    票據申報書等影本、扣押物品目錄表、贓物認領保管單在卷
    可稽（見同卷第15-20頁），足認被告自白與事實相符，堪
    予採信。本案事證已臻明確，被告犯行至堪認定。
二、論罪科刑部分
(一)、按未經授權而冒用他人名義簽發支票，即屬偽造行為；又支
    票之發票日、金額、發票人乃票據之必要記載事項，若未記
    載，則為無效，票據法定有明文，被告在系爭支票上未經授
    權即記載上開事項，使未完成發票行為無效之票據因而有效
    ，自屬偽造行為。故核被告所為，係犯刑法第201條第1項之
    意圖供行使之用而偽造有價證券罪。其利用不知情之刻印業
    者偽造「謝鶯鑾」印章1枚之犯行，係間接正犯。其偽造印
    章並蓋用於票據上（蓋用後當然產生偽造印文）之行為，係
    偽造有價證券之部分行為；又偽造有價證券後持以行使，其
    行使之低度行為，應為偽造之高度行為所吸收，均不另論罪
    。
(二)、按犯罪之情狀顯可憫恕，認科以最低度刑仍嫌過重者，得酌
    量減輕其刑，刑法第59條定有明文。考其立法理由：科刑時
    原即應依刑法第57條規定審酌一切情狀，尤應注意該條各款
    所列事項，以為量刑標準，本條所謂「犯罪之情狀可憫恕」
    ，自係指裁判者審酌第57條各款所列事項以及其他一切與犯
    罪有關之情狀之結果，認其犯罪足堪憫恕者而言，即必於審
    酌一切之犯罪情狀，在客觀上顯然足以引起一般同情，認為
    縱予宣告法定最低刑度猶嫌過重者，始有其適用（最高法院
    38年臺上字第16號、45年臺上字第1165號、51年臺上字第89
    9號判例意旨參照)。查被告係因一時未經深思熟慮，偽造支
    票行為，其目的係為向證人借錢，且偽造之支票張數僅1紙
    ，所偽造之發票人係其母，是被告所為之犯行對金融交易秩
    序之危害，與其他大量偽造有價證券致嚴重擾亂金融秩序之
    犯罪情節迥異，再者告訴人已具狀表示願意原諒被告（見本
    院卷第21頁），而刑法第201條第1項之偽造有價證券罪，法
    定最輕本刑為3年以上有期徒刑，依被告前揭犯罪情狀觀之
    ，若科以法定最輕本刑即3年有期徒刑，仍屬情輕法重，且
    難謂符合罪刑相當性及比例原則，是揆諸其所為上開犯行，
    客觀上足以引起一般人普遍之同情，顯有可值憫恕之處，爰
    依刑法第59條之規定，減輕其刑。
(三)、爰審酌被告未經告訴人同意或授權，擅自偽造支票向被害人
    借款，恐有致告訴人遭持票人追索票面金額之虞，亦使被害
    人受有損害，惟念及被告偽造之支票僅1紙，對於交易秩序
    之影響尚屬有限，兼衡告訴人表示宥恕之意，暨其犯後坦承
    犯行，深感悔悟，大專肄業之智識程度、犯罪之動機等一切
    情狀，量處如主文所示之刑，以示懲儆。
三、沒收部分：
    按偽造之有價證券，不問屬於犯人與否，應予沒收，此有刑
    法第205條可資參照。依本院上開調查，上揭「謝鶯鑾」為
    發票人、面額15萬元、發票日為99年7月29日、票號VB00000
    00號之支票乙紙，係被告所偽造，應依上開規定宣告沒收。
    而該偽造支票既經沒收，其上發票人欄內偽造之「謝鶯鑾」
    印文已因隨同支票沒收而無所附麗，自無庸再依刑法第219
    條之規定諭知沒收；再偽造之「謝鶯鑾」印章1枚，被告於
    偵查、本院均供述業經丟棄（見偵查卷第11頁、本院卷第17
    頁背面），並無積極證據證明尚仍存在，亦不予以宣告沒收
    ，附此敘明。
據上論斷，應依刑事訴訟法第299條第1項前段，刑法第201條第1
項、第59條、第205條，刑法施行法第1條之1，判決如主文。
本案經檢察官黃郁如到庭執行職務
中    華    民    國    99    年  12      月  30      日
            刑事第八庭  審判長法  官  黃瑪玲
                              法  官  林欣玲
                              法  官  蔡奇秀
以上正本證明與原本無異。
如不服本判決應於收受本判決後10日內向本院提出上訴書狀，並
應敘述具體理由。其未敘述上訴理由者，應於上訴期間屆滿後20
日內向本院補提理由書狀（均須按他造當事人之人數附繕本）「
切勿逕送上級法院」。
                              書記官  蕭伊舒
中    華    民    國    99    年    12    月    30    日
附錄本案論罪科刑條文：
中華民國刑法第201條（有價證券之偽造變造與行使罪）
意圖供行使之用，而偽造、變造公債票、公司股票或其他有價證
券者，處3 年以上 10 年以下有期徒刑，得併科 3 千元以下罰
金。
行使偽造、變造之公債票、公司股票或其他有價證券，或意圖供
行使之用，而收集或交付於人者，處 1 年以上 7 年以下有期徒
刑，得併科 3 千元以下罰金。

司法院資訊處製作；財團法人民間司法改革基金會備份。
